臺灣高等法院刑事判決　　　　　　　 100年度上易字第1566號
上　訴　人　臺灣士林地方法院檢察署檢察官
上　訴　人
即　被　告　高威揚
　　　　　　周輝
被　　　告　李清華
上列被告等因傷害等案件，不服臺灣士林地方法院100年度易字
第52號，中華民國100年5月27日第一審判決（起訴案號：臺灣士
林地方法院檢察署99年度偵字第9796號），提起上訴，本院判決
如下：
    主  文
上訴駁回。
    事實及理由
一、本案經本院審理結果，認第一審以上訴人即被告高威揚、周
    輝犯刑法第277條第1項之傷害罪，分別判處拘役55日、30
    日，並諭知易科罰金折算之標準為1千元折算一日，被告李
    清華無罪，認事用法及量刑均無不當，應予維持，並引用第
    一審判決書記載之事實、證據及理由（如附件）。
二、公訴人上訴意旨略以：告訴人周炯輝指訴被告高威揚、李
    清華共同毆打部位臉部、頭部，雖迭有更動，然均係在人之
    臉部，難認指訴有矛盾。又證人許正夫、李清祥、呂啟東之
    證述，均未提及被告李清華係在場勸架，且證人許正夫已證
    稱：三個人打在一起等語，證人李清祥證稱看到李清華將周
    炯輝推開，壓制在車門旁等情，堪認被告李清華確有與被告
    高威揚共同傷害周炯輝之犯行。許正夫全程目睹，證詞較
    證人呂啟東所述可信，證人李清祥所述不可採信，且證人呂
    啟東應不在現場，且與被告高威揚熟識，所述證詞不足採信
    ；由證人許正夫證詞可知被告高威揚、李清華都有毆打告訴
    人等語。
三、被告高威揚上訴意旨略以：周輝毆打伊2次，乃迫於無奈
    ，始出手反擊，係屬正當防衛云云。被告周輝上訴意旨略
    以：證人許正夫就本件事實目睹一切，其證詞較證人李清
    祥、呂啟東可採。伊已59歲，身高體重體能均較41歲之高
    威揚差，如何懷有傷害之犯意，實為高威揚及李清華不法侵
    害，伊掙扎舉手阻擋，行為屬正當防衛。伊因高威揚之攻
    擊左、右手指關節均已受傷，無法握拳，而以高威揚左邊顏
    面之傷勢判斷，可證其係受重擊或碰撞，而非伊之攻擊所致
    。伊於警訊指訴車輛毀損係高威揚用腳所踢，然其事後釐
    清後，才改稱係高威揚以拳頭毆伊時所造成，且伊之車輛係
    日產車，板金較薄自有可能僅使高威揚以拳頭毀損時形成右
    手第五指挫傷云云。
四、惟查：告訴人周輝指訴被告李清華毆打之情，除細部指訴
    前後不一外，復就指稱被告李清華自後偷襲何能傷及臉部正
    面無法自圓其說，是所證不可採，及李正夫證訴「三人打在
    一起」不足為被告李清華有罪之認定，均經原判決說明甚詳
    。次查，證人之供述有部分前後不符或相互間有所歧異時，
    自得依證據法則本於自由心證予以斟酌，若其基本事實之陳
    述與真實性無礙時，仍非不得予以採信，非謂一有不符或矛
    盾，即應認其全部均不可採。尤以人之記憶常隨時間之流逝
    ，或與日常事務結合難免逐漸模糊或產生干擾，且亦會因個
    人對事務之理解力、專注力、智識程度或年齡大小而有所差
    別，對於事情之細節更可能會因時間之經過而淡忘。檢察官
    上訴指證人許正夫之證詞始可採信、被告周輝上訴以李清
    祥所證其站在遠處，及證人呂啟東所證未睹被告周輝擦臉
    是擦汗或血跡等情，謂證人李清祥、呂啟東不在現場，所證
    不足採云云。然證人李清祥、呂啟東所證被告高威揚、周
    輝互毆一節，不惟與證人許正夫所證相符，復與被告高威揚
    、周輝所述渠等有衝突之情相符，則證人李清祥、呂啟東
    所證此不利於被告高威揚、周輝之情，自可採信。按正當
    防衛必須對於現在不法之侵害，始足當之，倘無從分別何方
    為不法侵害之互毆行為，均不得主張防衛權，而互毆係屬多
    數動作構成單純一罪，而互為攻擊之傷害行為，縱令一方先
    行出手，還擊之一方，在客觀上苟非單純對於現在不法之侵
    害為必要排除之反擊行為，因其本即有傷害之犯意存在，自
    無主張防衛權之餘地。查被告高威揚、周輝係屬互毆，被
    告高威揚、周輝仍執詞辯稱其為正當防衛，被告周輝辯
    稱未曾攻擊高威揚，自非可採。又被告周輝指訴被告高威
    揚另有毀損之情，已據原判決說明甚詳，被告周輝仍執詞
    上訴，亦無可取。末查，被告周輝於本院聲請詰問證人莊
    本終，亦經莊本終證述被告高威揚、周輝係屬互毆等語(
    見本院卷第87頁背面)，是證人莊本終所證，亦無足為被告
    周輝有利之認定。至於被告周輝提出與證人莊本終審判
    外對談錄音，主張李清華有毆打之情，惟經本院勘驗上開錄
    音記錄，莊本終對周輝表示「你們二個打一個就不對」、
    「你們二個在打，我大概是第4、5台」、「他還是我後面」
    ，另對談中，提到李清華從後毆打周輝者，係周輝向莊
    本終表示「他從後面偷偷打我」，而莊本終之回答，因錄音
    品質不佳，無法辨識證人莊本終所說的精確用語，然仍可確
    認莊本終所述並無莊本終毆打之意思，此有本院勘驗筆錄在
    卷憑(見本院卷第115背面、116頁)，從證人莊本終之對談可
    知，莊本終亦表示係2人互毆，且對於周輝所述李清華從
    後面毆打後，莊本終甚且表示李清華並無毆打之意。雖莊本
    終曾說「你們二個打一個就不對」，然該句話係莊本終對周
    輝所述，顯見該二個打一個，非指高威揚、李清華共同毆
    打周輝。從而，被告周輝主張證人莊本終曾於審判外證
    明確係由周輝、李清華共同毆打周輝之情，要與事實不
    符，無足採信。又被告周輝另提出99年9月11日與許正夫
    在新光醫院排班處對談，許正夫曾表示「他們打3次，第3次
    多1個人叫做李清華，3個人在打，...我看見車子凹陷」等
    語，並要求勘驗該光碟等語，然證人許正夫上開言詞，與其
    在原審所證並無差異，而證人許正夫該證詞，不足為被告李
    清華有罪之認定，業經原判決說明綦詳。至於上開許正夫所
    述車輛凹陷，及被告周輝另聲請調閱事後當日警員至現場
    所拍攝之照片，以資證明車輛遭車輛毀損之情，然周輝指
    訴被告高威揚毀損車輛之情節，前後不一既非可採，則以車
    輛板金縱有凹陷，亦無法證明係被告高威揚於是時所肇致，
    是周輝聲請調查上開證據自無必要，附此敘明。從而，檢
    察官、被告高威揚、周輝上訴無理由，均應駁回。
五、據上論結，應依刑事訴訟法第373條、第368條，判決如主文
    。
本案經檢察官林炳雄到庭執行職務。
中    華    民    國   100    年    10    月    3     日
            刑事第二十二庭審判長法  官  郭雅美
                                法  官  李麗珠
                                法  官  洪于智
以上正本證明與原本無異。
不得上訴。
                                書記官  強梅芳
中    華    民    國   100    年    10    月    4     日